臺灣臺南地方法院刑事判決
　　公　訴　人　臺灣台南地方法院檢察署檢察官
　　被　　　告　戊○○
右列被告因偽造文書等案件，經檢察官提起公訴（九十年度偵字第一一二六四號、九
十一年度偵字第六一三六號、第一０二五三號），本院判決如左：
    主  文
戊○○連續行使偽造私文書，足以生損害於他人，處有期徒刑壹年貳月。於九十一年
三月四日，在日盛銀行金融卡申請書上偽造之「丙○○○」、「乙○○」署押各壹枚
，均沒收。
    事  實
一、戊○○原係渣打銀行台中分行（以下簡稱渣打銀行）之行員，於民國九十年九月
    三日離職，在離職後之翌日即九十年九月四日九時許，基於意圖為自己不法所有
    及行使偽造私文書之概括犯意，前往台北縣泰山鄉○○路十六巷二五之三號其任
    職渣打銀行客戶丁○○○之住處，向丁○○○訛稱因銀行業務需其印章及帳號以
    憑辦理，致丁○○○陷於錯誤而將其銀行帳戶之印章交付並告知帳號；戊○○旋
    於同日十一時三十分許，前往台中市○○路○段五九八號「渣打銀行台中分行」
    ，以詐得丁○○○之印章蓋用，偽造丁○○○之轉帳單及提款單，持以行使提款
    ，使「渣打銀行台中分行」誤認係丁○○○本人提款而陷於錯誤，而交付丁○○○第00000000000號帳戶內之存款新台幣（下同）二十一萬一千五百
    三十七元，足以生損害丁○○○及「渣打銀行台中分行」。復基於同上犯意於九
    十年九月五日十三時五十分許，在高雄市苓雅區○○○路一七五號「渣打銀行高
    雄分行」處，以同上方法，重施故技，欲再詐領二十五萬八千元時，因渣打銀行
    總行已通知各分行上開丁○○○帳戶有遭人詐領之異常情事，致「渣打銀行高雄
    分行」行員李運田報警查獲，始未能得逞。嗣經警帶同戊○○在其住處查扣得其
    前所詐領得尚未花用之現金二十萬元及丁○○○之印章一枚。
二、戊○○復於九十一年一月二十三日起至九十一年五月三十一日止，任職日盛國際
    商業銀行新莊分行（以下簡稱日盛銀行）擔任消費金融專員，於九十一年三月四
    日為其客戶丙○○○、乙○○夫婦代為辦理房屋貸款開立綜合存款帳戶機會，偽
    簽丙○○○、乙○○署押各一枚，填載金融卡申請書，持向日盛銀行請辦金融卡
    使用，致日盛銀行誤認丙○○○、乙○○申請而核發，足以生損害丙○○○、乙○○及日盛銀行。戊○○取得前開金融卡，即基於為自己不法所有意圖之概括犯
    意，連續自九十一年三月四日起至九十一年六月十日止，在台北地區之金融機構
    之自動提款機，以前開丙○○○、乙○○金融卡輸入密碼方式，連續詐領丙○○○第00000000000000號帳戶款項七十五萬八千一百二十六元，在
    乙○○第00000000000000號帳戶內詐領七十二萬六千八百十三元
    。嗣因戊○○於九十年十月間起，在多家銀行開立十多個帳戶及申請多號手機門
    號，再將該些帳戶及手機門號ＳＩＭ卡販賣提供予不法集團作為犯罪之人頭帳戶
    及通訊使用（此部分犯嫌叨由檢察官偵辦中），其中戊○○所申請之行動電話0
    000000000號門號，為擄鴿勒贖集團持用向被害人遂行恐嚇取財犯行，
    經警循線查悉，並於九十一年六月十日持台灣台南地方法院法官核發之搜索票，
    在台北市○○○路○段一五二巷十號三樓之二即戊○○之租屋處實施搜索，搜得
    乙○○之信用卡四張、丙○○○之存摺二本、乙○○存摺一本等物而悉上情。
三、案經高雄市政府警察局苓雅分局移送台灣高雄地方法院檢察署呈請台灣高等法院
    檢察署檢察長核轉台灣台南地方法院檢察署及丙○○○、乙○○訴由台南市警察
    局第五分局暨內政部警政署刑事警察局移送台灣台南地方法院檢察署偵查起訴。
    理  由
一、右揭犯罪事實，業據被告戊○○供認不諱，核與被害人丁○○○及告訴人丙○○○、乙○○等人指訴情節相符，並有被害人丁○○○立具之贓物認領保管收據二
    紙、被告戊○○以丁○○○名義所虛偽填載之轉帳單、提款單影本二紙及日盛銀
    行九十一年十月二十四日日盛銀新莊字第九一二五三號函附之被告戊○○以丙○○○、乙○○二人之金融卡提款交易明細查詢單可稽，被告自白與事實相符，事
    證明確，犯行足可認定，應依法論科。
二、按被告戊○○向丁○○○諉稱因銀行業務需其印章而使之交付，後偽造丁○○○
    之轉帳單及提款單，詐領金錢，核其所為係犯刑法第三百三十九條第一項詐欺財
    物、第二百十六條、第二百十條之行使偽造私文書罪；又被告戊○○偽簽丙○○○、乙○○署押，填載金融卡申請書，持向日盛銀行請辦金融卡使用，持取得之
    金融卡在台北地區之金融機構之自動提款機，詐領金錢，核其所為係犯刑法第二
    百十六條、第二百十條之行使偽造私文書、第三百三十九條之二第一項以不正方
    法由自動付款設備取得他人之物罪。被告盜用丁○○○印章及偽簽丙○○○、乙○○署押之行為屬偽造私文書之階段行為；其偽造私文書之低度行為亦為行使之
    高度行為所吸收，均不復另論。被告戊○○先後多次詐欺財物、行使偽造私文書
    及以不正方法由自動付款設備取得他人之物，手段相同，時間緊接，顯係基於概
    括犯意，應依刑法第五十六條連續犯之規定，論以一罪，並加重其刑。又被告戊○○所犯刑法第二百十六條、第二百十條行使偽造私文書罪，分與刑法第三百三
    十九條第一項詐欺罪及刑法第三百三十九條之二第一項以不正方法由自動付款設
    備取得他人之物罪間，有方法行為、目的行為之關係，為牽連犯，應分別從一重
    罪之連續行使偽造私文書罪處斷。爰審酌被告前於八十八年間曾因犯詐欺罪，經
    台灣台北地方法院檢察署檢察官於八十九年三月二十七日以八十九年度偵字第四
    ○四三號依職權為不起訴處分確定，此有該不起訴處分書一份在偵卷可稽，其不
    念惜檢察官給予自新機會，猶在該不起訴後，短期內利用其擔任銀行行員職務之
    便，再為上開犯行，就其犯罪之動機、目的、手段、所生危害、與被害人關係及
    犯罪後坦承犯行之態度等一切情狀，分別量處如主文所示之刑，以資懲儆。再被
    告於九十一年三月四日偽簽丙○○○、乙○○署押，填載金融卡申請書，持向日
    盛銀行請辦金融卡使用，該文書固因交付日盛銀行，已非被告所有，然文書上偽
    造之署押，不問屬於犯人與否，應依刑法第二百十九條規定宣告沒收。另金融機
    構之轉帳單或提款單儲戶姓名欄填寫儲戶姓名，與填寫帳號之用意相同，僅在識
    別帳戶為何人，以便金融機構人員查出存戶卡片，既非表示儲戶本人簽名之意思
    ，則未經儲戶本人授權而填寫其姓名，尚不生偽造署押問題，就該轉帳單或提款
    單「丁○○○」字義，不為沒收之諭知。又被告盜蓋丁○○○之印章偽造丁○○○之轉帳單及提款單偽造之文書，旋持以行使交付渣打銀行，該文書及扣案之印
    章（業經丁○○○領回）暨乙○○之信用卡四張、丙○○○之存摺二本、乙○○
    存摺一本等物，均非屬被告所有，不為沒收之諭知。
三、另台灣桃園地方法院檢察署檢察官九十一年度偵字第一九五二九號（九十一年度
    偵字第一三七一八號、第二七六七號）併案意旨略以：被告戊○○於九十年十月
    間，見報紙上刊登高價收購郵局、銀行存摺之廣告，認有利可圖，旋以電話聯絡
    刊登該廣告之不詳姓名成年男子，即基於幫助該不詳姓名男子實施常業詐欺或其
    他犯罪之不確定故意，在台北市中山區附近，以一千元之代價，將其向郵局申請
    之存摺、提款卡及印鑑交付該男子，因認被告涉有刑法第三十條、第三百四十條
    幫助常業詐欺罪。被告所犯上揭幫助常業詐欺罪與本院審理之右揭台灣台南地方
    法院檢察署起訴之詐欺罪，有連續犯關係，爰併案審理云云。按連續犯必須基於
    一個概括之犯意，連續數行為而犯同一罪名時，始能成立，所謂基於一個概括之
    犯意，即指該項犯罪行為，客觀上雖有次數可分，而在犯人主觀上，不外出於一
    個犯意之連續進行，如果每次犯罪係由各別起意，則無論所犯罪名是否相同，均
    應併合論罪，無適用該條之餘地，最高法院二十二年上字第三二三三號著有判例
    可參。經查：被告右揭有罪之詐欺犯行，係以偽造轉帳單或提款單詐領存款或以
    偽造請領之金融卡，以不正方法由自動付款設備取得他人之物，核與併案之被告
    基於幫助不詳姓名男子實施常業詐欺或其他犯罪之不確定故意，將其向郵局申請
    之存摺、提款卡及印鑑交付所為之幫助詐欺，手段並不相同，難認被告主觀上係
    基於一個概括之犯意為之，且台灣台南地方法院檢察署檢察官亦就被告戊○○於
    九十年十月間起，在多家銀行開立十多個帳戶及申請多號手機門號，再將該些帳
    戶及手機門號ＳＩＭ卡販賣提供予不法集團作為犯罪之人頭帳戶及通訊使用，亦
    另行偵辦中，是併案部分與本案有罪部分無何連續犯之關係，自應由本院退還該
    署另行偵辦，併為敘明。
據上論斷，應依刑事訴訟法第二百九十九條第一項前段，刑法第五十六條、第二百十
六條、第二百十條、第三百三十九條第一項、第三百三十九條之二第一項、第五十五
條、第二百十九條、罰金罰鍰提高標準條例第一條前段，判決如主文。
本案經檢察官甲○○到庭執行職務。
中      華      民      國      九十一      年    十二    月  二十三    日
                                  臺灣臺南地方法院刑事第五庭
                                          法  官  蘇  清  水
右正本證明與原本無異。
如不服本判決，應於判決送達後十日內，向本院提出上訴狀。
                                          書記官  陳  信  良
中      華      民      國      九十一      年    十二    月  二十三    日
附錄本案論罪法條：
刑法第二百十條：
偽造、變造私文書，足以生損害於公眾或他人者，處五年以下有期徒刑。
刑法第二百十六條：
行使第二百十條至第二百十五條之文書者，依偽造、變造文書或登載不實事項或使登
載不實事項之規定處斷。
刑法第三百三十九條：
意圖為自己或第三人不法之所有，以詐術使人將本人或第三人之物交付者，處五年以
下有期徒刑、拘役或科或併科一千元以下罰金。
以前項方法得財產上不法之利益或使第三人得之者，亦同。
前二項之未遂犯罰之。
刑法第三百三十九條之二：
意圖為自己或第三人不法之所有，以不正方法由自動付款設備取得他人之物者，處三
年以下有期徒刑、拘役或一萬元以下罰金。
以前項方法得財產上不法之利益或使第三人得之者，亦同。
